臺灣高等法院刑事判決　　　　　　　　　　　　　九十一年度上訴字第一六六號
　　上　訴　人　臺灣板橋地方法院檢察署檢察官
　　被　　　告　己○○
　　指定辯護人　本院甲○辯護人
　　被　　　告　丙○○
　　指定辯護人　本院甲○辯護人
右上訴人因被告違反毒品危害防制條例案件，不服臺灣板橋地方法院九十年度訴字第
二一二四號，中華民國九十一年四月二十六日第一審判決（起訴案號：臺灣板橋地方
法院檢察署九十年度偵字第一四三四七、一四三四八號）提起上訴，本院判決如左：
    主  文
上訴駁回。
扣案之毒品海洛因壹包（淨重壹點伍玖公克）沒收銷燬之。
    理  由
一、公訴意旨略以：被告己○○、丙○○共同意圖營利，於民國（下同）九十年八月
    間某日，向不詳姓名年籍之人購入第一級毒品海洛因，準備分裝出售予不特定人
    。嗣於九十年八月二十八日（起訴書誤載為十八日）十八時許，被告丙○○依被
    告己○○之指示，持一包海洛因（淨重一點五公克）至臺北縣三重市○○路、中
    山路口準備出售予綽號「阿雄」之男子時，為埋伏之警員當場查獲，並扣得前開
    海洛因。嗣被告丙○○並帶同警方人員至其與被告己○○位於臺北縣三重市○○
    街四九號二樓之四住處，再取出分裝袋九十五只、分裝杓一支。因認被告己○○
    、丙○○二人共同涉犯毒品危害防制條例第四條第一項之販賣第一級毒品罪嫌云
    云。
二、按犯罪事實應依證據認定之，無證據不得推定其犯罪事實；又不能證明被告犯罪
    者，應諭知無罪之判決；刑事訴訟法第一百五十四條、第三百零一條第一項分別
    定有明文。又犯罪事實之認定，應憑真實之證據，倘證據是否真實尚欠明確，自
    難以擬制推測之方法，為其判斷之基礎；而認定犯罪事實之證據係指足以認定被
    告確有犯罪行為之積極證據而言，該項證據自須適合於被告犯罪事實之認定，始
    得採為斷罪資料，最高法院五十三年著有臺上字第六五六號、二十九年上字第三
    一０五號判例可資參照。且刑事訴訟上證明之資料，無論其為直接或間接證據，
    均須達於通常一般之人均不致有所懷疑，而得確信其為真實之程度，始得據為有
    罪之認定，若其關於被告是否犯罪之證明未能達此程度，而有合理懷疑之存在，
    致使無從形成有罪之確信，根據「罪證有疑，利於被告」之證據法則，即不得遽
    為不利被告之認定，亦有最高法院七十六年度臺上字第四九八六號判例參照。
三、公訴人認被告己○○、丙○○共同涉犯前開罪嫌，無非係以被告丙○○於警訊中
    之自白，核與證人即臺北市政府警察局中山分局警員丁○○於偵查中證述之情節
    相符，並有毒品海洛因、分裝袋及分裝杓等扣案證物為主要論據。惟訊據被告己○○、丙○○均堅詞否認有何共同販賣毒品海洛因之犯行，被告己○○辯稱：海
    洛因是伊與丙○○合資購買的，伊出資新台幣（下同）六千二百元，丙○○出資
    較少，當天我們購買七千元之海洛因等語，被告丙○○則供稱：海洛因是己○○
    叫伊向「阿枝」買的，伊出資新台幣八百元，己○○出資六千二百元，警訊筆錄
    不實在，是警員多次毆打，小隊長逼伊這麼說等語資為抗辯。
四、經查：
（一）被告丙○○雖辯稱：警訊筆錄係遭警毆打及被逼情況下所製作，惟經原審及本
      院傳訊警員乙○○、戊○○、丁○○、林景清到庭均否認有刑求其事，且經本
      院當庭履勘警訊錄音帶，亦未發現製作筆錄過程中有何異常之情況，此外亦查
      無其他積極事證證明被告係在不自由情況下所製作，故警訊筆錄之證據力尚難
      認有陫除之理，合先敘明。
（二）惟查，被告丙○○於警訊時雖曾供稱：伊被警方查獲之毒品海洛因，係綽號「
      不良」之男子（即己○○）交予伊持往臺北縣三重市○○路與中山路口準備販
      售予綽號「阿雄」之不詳年籍男子，該包海洛因價值為新台幣七千元云云（見
      九十年度偵字第一四三四八號偵查卷內第八頁背面）；但其被警方移送至檢察
      官初次偵訊時旋即翻異前供，改稱：是己○○拿錢叫伊去買的等語（見九十年
      度偵字第一四三四七號偵查卷九十年八月二十九日訊問筆錄）；於原審調查時
      亦供稱：當時有二名警員將伊抓起來，伊前面尚有一名警員，他沒有抓「阿雄
      」，直接讓「阿雄」走掉，前面那名警員是小隊長 .... 當天被抓時，伊有要
      求警員立即作筆錄，但警員拖了很久才用電腦製作筆錄，當時伊已經很難過，
      一直在吐 .... 當天警訊筆錄不實在，小隊長有將錄音帶關起來，要伊供稱是
      己○○在販賣等語（見原審卷九十年十二月二十七日調查筆錄）；嗣又供稱：
      當天警員一直打伊肚子，伊在偵訊中沒有表示警員打伊，是想說勒戒完就可回
      家，伊不知道會起訴伊販賣，警員用手銬將伊銬的很緊，伊手目前還有傷痕，
      小隊長在警訊筆錄時叫伊如何說，表示伊沒有圖利，不會構成販賣，當天「阿
      枝」有跟伊說會叫「阿雄」來，錢再交給「阿雄」，錢已經交給「阿雄」，但
      警員沒有抓「阿雄」等語（見原審卷九十一年二月六日調查筆錄）；於本院調
      查審理時仍堅決否認有共同販賣，前後供述不一，故其警訊自白是否可採，即
      不無研求之餘地。
（三）同案被告己○○於警局初訊，經警方隔離訊問製作筆錄時，即否認有與被告丙○○共同販賣毒品海洛因之犯行，並供稱：扣案之海洛因是伊出六千二百元，
      被告丙○○出八百元，以七千元買來供自己使用的、、我是與他（指丙○○）
      共同出資購買一起用，並沒有販賣圖利等語（見九十年度偵字第一四三四七號
      偵查卷內之警訊筆錄）；且其自偵查迄至本院審理中亦均相同之陳述，此與被
      告丙○○於偵查、原審及本院調查時所供述二人出資共同購買之情節相互符合
      。復查以被告丙○○於警訊時供稱：是幫己○○交予綽號「阿雄」之人，沒有
      獲利，該包海洛因價值七千元等語，而被告己○○於警訊時亦供稱：該包海洛
      因是以七千元購得，兩者對於扣案海洛因價格亦相吻合，按以販賣者其販賣當
      以營利為目的，被告己○○以七千元販入，再以同樣價格賣出，一毛不賺，實
      與常情不合，益證被告丙○○於警訊中所承販賣一節，實有重大瑕疵存在。
（四）再查，證人即查獲員警丁○○於偵查中固證稱：當初伊接獲線報，說有綽號「
      不良」（即己○○）之男子，會在固定時間在臺北縣三重市○○路與中山路口
      交易毒品，我們就在該處埋伏，到了第二天發現丙○○要將毒品交給一名男子
      綽號「阿雄」，我們就上前逮捕丙○○，但「阿雄」趁機逃逸等語（見九十年
      度偵字第一四三四八號偵查卷九十年十月三十一日訊問筆錄）；惟依卷附臺北
      市政府警察局中山分局之公務電話紀錄表上所記載為：「本分局三組第一小隊
      於今（二十八）日十五時許接獲匿名男子檢舉，供稱每日下午在臺北縣三重市
      ○○路忠孝橋下毒品交易猖獗 .... 請派員前往查緝」（有該紀錄表影本一份
      附於原審卷內可參），與前揭證人丁○○所證稱在該處埋伏二天，第二天（即
      二十八日）發現被告乙情，已有不符。復以證人即共同查獲之警員乙○○於原
      審調查時證稱：「（為何查獲？）我們接獲報案，綽號「長腳」之人與「不良
      」之人在交易。」等語，二人所證交易對像復有出入，且乙○○同日亦證稱：
      當天四人一同出勤務．．．我們（乙○○與戊○○）二人一組，在不同巷口攔
      阻，看是否有相同特徵之人出現．．．渠等二人先行碰到丙○○，因為丙○○
      之體型高大，所以伊二人合力制服丙○○．．．另一組人去追另一名嫌犯，但
      被他逃逸 .... 伊沒有看到人，所以不清楚等語（見原審卷九十一年三月二十
      二日調查筆錄），另證人戊○○於本院調查時亦證稱：被告丙○○當時還沒有
      與購買者接觸（見本院卷第一二二頁），且證人丁○○於本院調查時也稱：接
      到線報有人在交易毒品，特徵是一個很高的人，但是並沒有說他是買賣，還沒
      交易就抓到被告等語，故依渠等證詞綜判，被告在未與綽號「阿雄」者接洽前
      ，即為警查獲，依渠等所述逮捕被告雖與線報所提供之犯嫌特徵相符，但並無
      目睹被告與他人交易毒品之過程，且本案並無逮捕與被告丙○○交易之人或所
      稱綽號「阿雄」之男子，故對於被告是「販賣」或「購買」者，並無其他證據
      足以證明，實難僅憑被告丙○○於警訊中有瑕疵之供詞，遽為被告有販賣之佐
      證，況本件員警於事發時立即前往被告丙○○租住處搜索，亦未任何海洛因遭
      查獲，此與販者通常持有大量毒品等待交易之情亦不相符合，雖然在被告丙○○手中查扣到海洛因壹包（淨重一點五公克），然以被告二人本身有施用毒品
      海洛因之前科，此有前科紀錄在卷可參，渠等共同購入毒品海洛因以供施用，
      本屬常情，渠等所述是買入施用，並非販賣，尚值採信，另外，搜索時雖有扣
      得分裝袋九十五個及分裝杓一支等物，惟據被告丙○○供稱：皆是伊的，分裝
      袋是伊要向己○○分裝使用，因分裝袋沒有零售 .... 己○○用分裝杓舀二匙
      給伊等語（見原審卷九十年十二月二十七日調查筆錄），被告等對於扣案物品
      均未供承係供販賣所用，且分裝袋及分裝杓之用途，並未限於專供販賣毒品之
      用，尚難憑此證物推認被告有販賣毒品海洛因之犯行。
（五）據上以觀，公訴人認被告二人涉有販賣毒品海洛因之犯行，所憑事證，殊非無
  合理性之懷疑，且未達於通常一般人均不至於有所懷疑，堪予確信其已臻真實
      之程度，致無從為被告二人販賣海洛因之確信。此外，本院復查無其他確切之
      積極證據足以證明被告二人有何公訴人所指訴之販賣第一級毒品犯行，尚屬不
      能證明被告二人犯販賣毒品罪。揆諸首開法條規定及裁判先例意旨，本件核屬
      不能證明被告二人犯罪，原審因而以不能證明被告犯罪，而為其無罪之諭知，
      經核原判決並無違誤，公訴人上訴意旨仍執前詞指摘原判決不當，請求撤銷改
      判，核無理由，應予駁回。
五、扣案之毒品海洛因一包（淨重一、五九公克）係違禁物，得單獨宣告沒收之，公
    訴人聲請宣告沒收，爰依毒品危害防制條例第十八條第一項規定沒收銷燬之。
據上論斷，應依刑事訴訟法第三百六十八條、毒品危害防制條例第十八條第一項前段
、刑法第十一條前段、第四十條後段，判決如主文。
本案經檢察官張文政到庭執行職務。
中      華      民      國      九十一    年      十一    月    十二    日
                              台灣高等法院刑事第十六庭
                                  審判長法  官  許  增  男
法  官  洪  昌  宏
                                        法  官  周  煙  平
右正本證明與原本無異。
檢察官如不服本判決應於收受送達後十日內向本院提出上訴書狀，其未述上訴之理由
者並得於提起上訴後十日內向本院補提理由書（均須按他造當事人之人數附繕本）。
                                        書記官  蕭  麗  珍
中    華    民    國     九十一   年      十一      月       十三       日
